臺灣臺中地方法院刑事判決　　　　　　　　　　　　九十一年度訴字第一九二七號
　　公　訴　人　臺灣臺中地方法院檢察署檢察官
　　被　　　告　丙○○
右列被告因偽造文書等案件，經檢察官提起公訴（九十一年度偵字第一００二二、一
一七四一號），本院判決如左：
    主  文
丙○○行使偽造私文書，足以生損害於他人，處有期徒刑陸月，如易科罰金，以佰
元折算壹日。
    事  實
一、丙○○利用平日自由進出其祖母之眷村鄰居甲○住處之機會，獲知甲○午間休息
    均未鎖門之習慣，竟基於行竊他人財物之概括犯意，意圖為自己不法之所有，於
    民國九十一年三月十八日十四時許，趁甲○睡覺之際，擅自進入臺中縣和平鄉○
    ○村○○路○段九十號甲○住處，竊取甲○放置於客廳桌上之東勢郵局郵局儲金
    簿一本及印章一枚，得手後，隨即返回臺中縣和平鄉○○村○○路○段八四號其
    祖母住處，未經甲○之同意，在空白之郵政存簿儲金提款單上，擅自填載提款日
    期「九十一年三月十九日」、郵局帳號「00000000000000」、提
    領金額「新臺幣玖萬元整、九００００」，並於原留印鑑欄內盜蓋前開竊得之「
    甲○」名義之印章後，即於九十一年三月十九日八時許，利用不知情之李曾盡妹
    ，於九十一年三月十九日十時許，持前開偽造「甲○」名義之郵政存簿儲金提款
    單及前開甲○失竊之東勢郵局郵局儲金簿、印章，前往臺中縣東勢鎮東勢郵局盜
    領新臺幣（下同）九萬元，致使臺中縣東勢鎮東勢郵局儲匯承辦人員陷於錯誤，
    誤信係甲○本人提領而依約給付現金九萬元與李曾盡妹，足以生損害於甲○，李
    曾盡妹於領得前開款項後，悉數交付丙○○收受。嗣於九十一年三月十九日二十
    一時十分許，甲○發現住處遭竊，經清點財物後，確認郵局儲金簿及印章失竊，
    乃於九十一年三月二十日早上前往臺中縣東勢鎮東勢郵局申請補發郵局儲金簿，
    發覺存款短少，迅即報警處理，經警調閱臺中縣東勢鎮東勢郵局提款提監視錄影
    帶，查知李曾盡妹前往提款後，因而循線獲悉上情，而丙○○取得之前開款項亦
    經花用一空。
二、丙○○復承前之概括犯意，意圖為自己不法之所有，於九十一年六月十二日九時
    許，見其鄰居乙○○之住處門戶未鎖，擅自侵入臺中縣豐原市○○街六一號六樓
    乙○○住處，竊取乙○○所有放置於神龕供桌上之水果山竺二粒（價值二十元）
    ，及乙○○之夫黃居逵所有放置於房間床上之全球防衛雜誌三本（價值六百元，
    起訴書誤載為二本），得手後，未及離去，即遭乙○○當場查獲。（侵入住宅部
    分，未據告訴）
三、案經臺中縣警察局東勢分局報告臺灣臺中地方法院檢察署檢察官偵查起訴。
    理  由
一、訊據被告丙○○，對於右揭時地，擅自侵入被害人甲○之住處，竊取被害人甲○
    所有之郵局郵政儲金簿一本、印章一枚得手，擅自偽造甲○名義之郵局存簿儲金
    提款單，並盜蓋甲○之印章，利用不知情之李曾盡妹前往臺中縣東勢鎮東勢郵局
    ，代為提領，致使臺中縣東勢鎮東勢郵局承辦人員，誤以為係被害人甲○欲領款
    而依約給付現金九萬元，足以生損害於甲○，及擅自侵入被害人乙○○之住處，
    竊取被害人乙○○所有之水果山竺二粒、全球防衛雜誌三本得手等情，業經於警
    詢、偵查及本院審理中坦認屬實，核與被害人甲○、乙○○於警詢及偵查中之指
    述情節及證人李曾盡妹於警詢、偵查中之證述內容相符，並有郵政存簿儲金提款
    單一份、現場圖一份、現場照片三張為證，被告自白供述與現有事證相符，應堪
    置信。本件事證已臻明確，被告犯行，洵堪認定。
二、被告基於行竊他人財物之概括犯意，意圖為自己不法之所有，先後竊取被害人甲
    ○所有之郵局郵政儲金簿一本、印章一枚及被害人乙○○所有之水果山竺二粒、
    被害人乙○○之夫黃居逵所有之全球防衛雜誌三本得手，核其所為，係犯刑法第
    三百二十條第一項之竊盜罪。被告先後二次竊盜之犯行，其時間緊接，手段同一
    ，所觸犯犯罪構成要件相同之罪名，顯係基於概括犯意而反覆為之，為連續犯之
    裁判上一罪關係，應依刑法第五十六條之規定，論以一罪，並加重其刑。又被告
    未經被害人甲○同意，擅自偽造郵局存簿儲金提款單，盜蓋被害人甲○之印章，
    利用不知情之李曾盡妹持前開提款單及被害人甲○之郵局郵政儲金簿、印章，前
    往臺中縣東勢鎮東勢郵局代為提領現金九萬元，致使東勢郵局承辦儲匯人員誤信
    係被害人甲○欲行提領存款，而陷於錯誤依約交付現金九萬元，足以生損害於被
    害人甲○，核其所為，係犯刑法第二百十六條、第二百十條之行使偽造私文書罪
    、第三百三十九條第一項之詐欺取財罪。被告盜用被害人甲○印章之行為，為偽
    造屬於私文書之提款單之階段行為；而被告偽造提款單之低度行為，亦為行使偽
    造提款單之高度行為所吸收，均不另論處。被告利用不知情之李曾盡妹盜領被害
    人甲○存款之行為，為間接正犯。被告所犯連續竊盜罪、行使偽造私文書罪及詐
    欺取財罪三者間，顯有方法、結果之牽連關係，為牽連犯之裁判上一罪，應依刑
    法第五十五條之規定，從一重之行使偽造私文書罪論處。爰審酌被告因從事ＤＶ
    Ｄ銷售業務，缺錢購置相關物品，被告年輕力盛，不思循正途獲取經濟來源，竟
    利用平日與被害人甲○之情誼，興起貪念，行竊眷村獨居老人之財物，盜領眷村
    獨居老人長年辛苦積攢之財物，且利用無知老婦，代為盜領款項之行為，以遂其
    貪慾，殊值非議，又無端竊取他人供奉之水果及枕邊讀物之雜誌之放縱觸法行為
    ，亦堪質疑，惟考量被告行竊財物之價值未鉅，行竊之時間未長，對於被害人之
    危害程度較小，復以被告於犯罪後坦承犯行，犯後態度良好等一切情狀，量處如
    主文所示之刑，並諭知易科罰金之折算標準。
三、至於被告偽造之郵政存簿儲金提款單一張，雖係被告所偽造之文書，惟因被告利
    用不知情之李曾盡妹提出行使，交由臺中縣東勢鎮東勢郵局儲匯承辦人員收納作
    為提款證明資料，已非屬被告所有之物，自無從併予諭知沒收，附此敘明。
據上論斷，應依刑事訴訟法第二百九十九條第一項前段，刑法第二百十六條、第二百
十條、第三百二十條第一項、第三百三十九條第一項、第五十五條、第四十一條第一
項前段，罰金罰鍰提高標準條例第一條前段、第二條，判決如主文。
中      華      民      國      九十一      年    十一    月    十五    日
                                臺灣臺中地方法院刑事第六庭
                                        法  官  巫淑芳
右正本證明與原本無異。
如不服本判決，應於送達後十日內向本院提出上訴狀 （須附繕本） ，上訴於台灣高等
法院台中分院。
                                        書記官
中      華      民      國      九十一      年    十一    月    十五    日
附錄論罪科刑法條：
中華民國刑法第二百一十六條：
 (行使偽造變造或登載不實之文書罪)
行使第二百十條至第二百十五條之文書者，依偽造、變造文書或登載不實
事項或使登載不實事項之規定處斷。
中華民國刑法第二百一十條：
 (偽造變造私文書罪)
偽造、變造私文書，足以生損害於公眾或他人者，處五年以下有期徒刑。
